【裁判字號】    98,訴,296
【裁判日期】    981224
【裁判案由】    違反毒品危害防制條例
【裁判全文】
臺灣新竹地方法院刑事判決               98年度訴字第296號
公  訴  人  臺灣新竹地方法院檢察署檢察官
被      告  甲○○
選任辯護人  楊隆源律師
上列被告因違反毒品危害防制條例案件，經檢察官提起公訴（98
年度偵字第6284號）及移送併案審理（98年度偵字第8020號），
本院判決如下：
    主  文
甲○○犯如附表所示柒罪，各處如附表所示之刑；應執行有期徒
刑柒年拾月，扣案之行動電話SIM 卡壹枚沒收，販賣毒品所得共
新臺幣壹萬陸仟捌佰元沒收，如全部或一部不能沒收時，以其財
產抵償之。
    事  實
一、甲○○並無前科，素行尚佳，卻因一時經濟能力不佳，明知
    安非他命係毒品危害防制條例第2 條第2 項第2 款所規範之
    第二級毒品，不得非法持有、販賣，竟基於意圖營利販賣第
    二級毒品安非他命之各別犯意，先自姓名年籍不詳，綽號「
    殺肉仔（台語發音）」之成年男子處，以每公克2500元之價
    格販入數量不詳之第二級毒品安非他命後，再以其所申請門
    號為0000000000之行動電話作為對外聯繫販賣毒品之工具，
    而先後於下列時、地販賣第二級毒品安非他命予楊祥鑫（綽
    號小楊）共7 次：
  (一)於98年6 月6 日9 時48分許，楊祥鑫以其所使用門號為0000
    000000號之行動電話，撥打甲○○所使用之上開行動電話，
    向甲○○表示欲購買新台幣（下同）3000元之第二級毒品安
    非他命1 包（重約1 公克），經洽談確認後，楊祥鑫即於98
    年6 月6 日10時58分許（起訴書原記載為當日10時28分27秒
    至19時44分5 秒間，業據公訴人當庭更正）前往新竹縣竹北
    市○○○路加油站對面之便利商店，由甲○○將該第二級毒
    品安非他命販賣予楊祥鑫。
  (二)於98年6 月7 日10時9 分許，甲○○以上開行動電話，撥打
    楊祥鑫所使用之上開行動電話，向楊祥鑫表示可向「殺肉」
    男子拿到第二級毒品安非他命1 包（重約1 公克），楊祥鑫
    表示願意購買，甲○○即於98年6 月7 日10時24分許（起訴
    書原記載為同日10時9 分49秒至同日下午某時，業據公訴人
    當庭更正）前往新竹縣芎林交流道附近之7-11便利商店前，
    將該第二級毒品安非他命以3000元之金額販賣予楊祥鑫。
  (三)於98年6 月7 日23時38分許，甲○○依楊祥鑫先前之請求，
    復以上開行動電話撥打楊祥鑫上開電話，向楊祥鑫表示手上
    有價格3000元之第二級毒品安非他命1 包（重約1 公克），
    楊祥鑫表示願意購買，甲○○即於98年6 月7 日23時53分許
    （起訴書原記載為同日23時38分27秒後之晚間，業據公訴人
    當庭更正）前往新竹縣芎林交流道附近之7- 11 便利商店前
    ，將該第二級毒品安非他命販賣予楊祥鑫。
  (四)於98年6 月8 日20時許，楊祥鑫以其上開行動電話撥打甲○
    ○上開電話，欲向甲○○購買3000元之第二級毒品安非他命
    1 包（重約1 公克），嗣楊祥鑫即於當日20時20分許（起訴
    書原記載為同日20時4 分48秒至21時許間，業據公訴人當庭
    更正）前往甲○○位於新竹市○○路46巷98號住處，由甲○
    ○販賣該第二級毒品安非他命予楊祥鑫。
  (五)於98年6 月9 日15時12分許，楊祥鑫復以上開行動電話撥打
    甲○○上開電話，欲向甲○○購買3000元之第二級毒品安非
    他命1 包（重約1 公克），楊祥鑫即於當日15時32分許（起
    訴書原記載為同日15時12分12秒後當日，業據公訴人當庭更
    正）前往甲○○上開水利路之住處，由甲○○販賣該第二級
    毒品安非他命予楊祥鑫施用。
  (六)於98年6 月16日16時27分許，楊祥鑫復以上開行動電話撥打
    甲○○上開電話，欲向甲○○購買900 元之第二級毒品安非
    他命1 包（數量較少，不足1 公克），嗣甲○○於當日16時
    47分許（起訴書原記載為同日16時27分11秒至20時25分8 秒
    間，業據公訴人當庭更正）前往楊祥鑫位於新竹縣芎林鄉柯
    子林某處之住處，由甲○○將該第二級毒品安非他命販賣予
    楊祥鑫。
  (七)於98年6 月16日20時25分許，甲○○以上開行動電話撥打楊
    祥鑫上開電話，向楊祥鑫詢問是否欲購買900 元之第二級毒
    品安非他命1 包（數量較少，不足1 公克），楊祥鑫表示願
    意購買，嗣即於當日20時45分許（起訴書原記載為同日20時
    25分8 秒後當日，業據公訴人當庭更正）前往甲○○上開住
    處，由甲○○販賣該第二級毒品安非他命予楊祥鑫。
二、新竹市警察局刑警大隊員警因接獲線報，長期對於楊祥鑫上
    開行動電話實施通訊監察，經掌握甲○○上開犯罪事證後，
    而於98年8 月20日22時35分許持檢察官核發之拘票於新竹市
    ○區○○路46巷98號逕行拘提甲○○，當場扣得其所使用上
    開行動電話之SIM 卡1 枚，另於其隨身皮夾中扣得販毒資料
    帳單1 張，始查悉上情。
三、案經臺灣新竹地方法院檢察署檢察官自動檢舉偵查起訴。
    理  由
一、按「被告以外之人於審判外之陳述，雖不符前四條之規定，
    而經當事人於審判程序同意作為證據，法院審酌該言詞陳述
    或書面陳述作成時之情況，認為適當者，亦得為證據。」、
    「當事人、代理人或辯護人於法院調查證據時，知有第一百
    五十九條第一項不得為證據之情形，而未於言詞辯論終結前
    聲明異議者，視為有前項之同意。」，刑事訴訟法第159 條
    之5 定有明文。經查：本院以下所引用證人楊祥鑫於警詢、
    偵查中之證言，雖屬被告以外之人於審判外之言詞陳述，而
    為傳聞證據，然檢察官、被告、辯護人對該證據之證據能力
    均未表示異議，本院審酌上開證據作成時之情況，亦認為無
    不當之處，依上開規定乃有證據能力，合先敘明。
二、次按有事實足認被告或犯罪嫌疑人有最輕本刑為3 年以上有
    期徒刑之罪嫌，並危害國家安全或社會秩序情節重大，而有
    相當理由可信其通訊內容與本案有關，且不能或難以其他方
    法蒐集或調查證據者，得發通訊監察書，96年7 月11日修正
    公布之通訊保障及監察法第5 條第1 項第1 款定有明文。又
    按偵查犯罪機關依法定程序監聽之錄音，如已踐行調查證據
    程序，非不可採為認定犯罪事實之基礎（最高法院93年度臺
    上字第6510號判決意旨參照）。本件採為判決基礎之卷附通
    訊監察錄音及譯文，其所憑之通訊監察書之核發經過及記載
    事項，均符合通訊保障及監察法之相關規定，本案依前述通
    訊監察書實施之監聽、錄音，自屬合法，則依監聽所得錄音
    ，係依憑機械力錄製，未經人為操作、不摻雜個人主觀意念
    ，具證據能力；而將上述具有證據能力之監聽所得錄音具體
    以文字紀錄，乃屬公務員本於職務製作的紀錄文書，譯文所
    載內容，並無顯然不可信之情形，復經本院於審理時踐行調
    查證據程序，被告對於該記載內容之真正亦不爭執，揆諸上
    開規定，亦有證據能力。
三、上開犯罪事實，迭據被告於本院準備程序、審理中坦承不諱
    ，且查：
  (一)犯罪事實一(一)部分，並經證人楊祥鑫於警詢中證稱：「（你
    是否在上述通話後，於98年6 月6 日9 時55分、10時28分相
    約在竹北市○○○路往義民廟方向7-11便利商店前交易？你
    當時向甲○○購買多少安非他命毒品？）是的，就是在自強
    南路加油站對面7-11便利商店。我當時購買1 公克安非他命
    毒品3 千元…」等語（98年偵字第8020號偵查卷頁27、28）
    ，另於偵查中證稱：「（上開提示98年6 月6 日與甲○○通
    話內容所言為何？）買…安非他命，約在竹北市○○○路超
    商見面，當日早上我有向甲○○拿到安非他命，落差是品質
    比較差。」等語明確（98年偵字第6284號偵查卷頁52）。
  (二)犯罪事實一(二)部分，並經證人楊祥鑫於警詢中證稱：「（98
    年6 月7 日10時9 分49秒，甲○○說『那種的他說可以1 包
    』、『沒辦法幫你喬到2 包』、『好，你在哪裡我送過去』
    等語，是何意思？送到何處？）就是甲○○上一批安非他命
    毒品只剩1 公克，他要送過來給我，送到新竹縣芎林鄉○○
    ○○道附近7-11便利商店給我。」等語（8020號偵查卷頁28
    ），另於偵查中證稱：「（提示98年6 月7 日甲○○000000
    0000與楊祥鑫0000000000兩通監察譯文，內容所言為何？）
    檳榔是指安非他命，應該是聊安非他命的東西，就是品質有
    落差，此次向他買3 千元1 公克，是在芎林交流道的7-11超
    商。」等語明確（6284號偵查卷頁52）。
  (三)犯罪事實一(三)部分，並經證人楊祥鑫於警詢中證稱：「（在
    98年6 月7 日23時38分27秒通話中談及『檳榔』，甲○○回
    答『有一包（不一樣的檳榔）』，並相約在『交流道對面』
    交易，『檳榔』是什麼？是否就是安非他命毒品？）『檳榔
    』就是安非他命毒品，不一樣的『檳榔』就是不同批的安非
    他命。」等語（8020號偵查卷頁28、29），另於偵查中證稱
    ：「（提示98年6 月7 日甲○○0000000000與楊祥鑫000000
    0000兩通監察譯文，內容所言為何？）檳榔是指安非他命，
    應該是聊安非他命的東西，就是品質有落差，此次向他買3
    千元1 公克，是在芎林交流道的7-11超商。」等語明確（62
    84號偵查卷頁52）。
  (四)犯罪事實一(四)部分，並經證人楊祥鑫於警詢中證稱：「（…
    98年6 月8 日20時0 分42秒，你要求『…像昨天一樣大顆的
    （檳榔）好嗎？…」並過去甲○○住處試用，再於98年6 月
    8 日20時4 分48秒，甲○○跟你說『…我先跟他拿5 包（檳
    榔），你等一下過來看，如果可以就跟他拿…』，『如果可
    以就跟他拿』是代表什麼意思？）當時情形我忘了，但是我
    可以確定『檳榔』就是安非他命毒品。」等語（8020號偵查
    卷頁29），另於偵查中證稱：「（提示98年6 月8 日甲○○
    上開行動電話門號與楊祥鑫上開行動電話門號6 通監察譯文
    ，內容所言為何？）粗檳榔是指塊狀，幼檳榔是指碎狀，粗
    的比較好，這幾通是在講安非他命，當日有去看5 包，但我
    只有買1 包3 千元，是到甲○○慈雲路橋下住處外面看。」
    等語明確（6284號偵查卷頁52）。
  (五)犯罪事實一(五)部分，並經證人楊祥鑫於警詢中證稱：「（…
    後於98年6 月9 日15時12分12秒，甲○○跟你說『你說的那
    種有了』，你表示等一下過去甲○○住處，是代表何意思？
    ）當時情形我忘了，但是我可以確定『檳榔』就是安非他命
    毒品。」等語（8020號偵查卷頁30），另於偵查中證述：「
    （對於甲○○陳稱98年6 月9 日你有過去跟他拿小小1 包安
    非他命，有何意見？）沒有意見。」等語明確（6284號偵查
    卷頁53）。
  (六)犯罪事實一(六)部分，並經證人楊祥鑫於警詢中證稱：「（於
    98年6 月16日16時27分11秒通話中，你要甲○○過去你住處
    ，甲○○問『要帶多少』，你回答『一樣呀』，甲○○馬上
    明白並回答『好』，是何意思？一樣是多少？）我要跟甲○
    ○買…安非他命，甲○○要送過來給我。」（8020號偵查卷
    頁30），另於偵查中證述：「（提示98年6 月16日甲○○上
    開行動電話門號與楊祥鑫上開行動電話門號2 通監察譯文，
    內容所言為何？）此日我向甲○○拿兩小包安非他命1800元
    。」等語明確（6284號偵查卷頁53）。
  (七)犯罪事實一(七)部分，並經證人楊祥鑫於警詢中證稱：「（於
    98年6 月16日20時25分8 秒，你以行動門號0000000000撥打
    給甲○○，內容『要送過去嗎』、你回答『…等一下會經過
    你那邊』，再於98年6 月16日20時59分33秒，甲○○再撥打
    你另行動門號0000-000000 確認『今天拿2 次1800吧』，請
    解釋內容何意思？）『要送過去嗎』是甲○○要送安非他命
    毒品給我，我因為會經過甲○○家，所以要他不用出門，我
    會去找他。我當時跟他買…安非他命…，因現金帶不夠，所
    以還欠他1800元。」等語（8020號偵查卷頁30），另於偵查
    中證稱：「（提示98年6 月16日甲○○上開行動電話門號與
    楊祥鑫上開行動電話門號2 通監察譯文，內容所言為何？）
    此日我向甲○○拿兩小包安非他命1800元。」等語明確（62
    84號偵查卷頁53）。
  (八)此外，並有被告所有作為對外聯絡交易毒品事宜之上開手機
    SIM 卡1 枚，被告紀錄販毒資料之帳單1 紙扣案可稽，本院
    核發之通訊監察書、甲○○0000000000號行動電話與楊祥鑫
    0000000000號行動電話之通訊監察譯文1 份、新竹市警察局
    搜索扣押筆錄1 份、扣押物品目錄表1 紙及扣押物品清單1
    紙在卷可資佐證（6284號偵查卷頁11-20 、8020號偵查卷頁
    33-37 ）。
  (九)末政府對於查緝販賣毒品無不嚴格執行，且販賣毒品罪係重
    罪，若無利可圖，衡情一般持有毒品者，當不致輕易將持有
    之毒品交付他人。又販賣毒品乃違法行為，非可公然為之，
    且有其獨特之販售路線及管道，亦無公定之價格，復可任意
    增減其分裝之數量，而每次買賣之價量，亦可能隨時依市場
    貨源之供需情形、交易雙方之關係深淺、資力、對行情之認
    知、可能風險之評估、查緝是否嚴緊，及購買者被查獲時供
    述購買對象之可能性風險評估等諸般事由，而異其標準，非
    可一概而論，是販賣之利得，誠非固定，縱使販賣之人從價
    差或量差中牟利方式雖異，其意圖營利之非法販賣行為仍屬
    同一。本案被告於犯罪事實一(一)至(五)中，係以每公克2500元
    較低之進貨成本販入後，再以高於成本之每公克3000元陸續
    賣予楊祥鑫，顯係賺取每公克價差之利得，另犯罪事實一(六)
    、(七)中，被告雖僅以每包900 元之價金賣給楊祥鑫，然該2
    次之份量較少，被告還是有賺到一些價差或量差，業據被告
    於本院審理中坦承不諱（本院審理卷頁32），且我國查緝販
    賣毒品甚嚴，而販賣毒品有嚴重罪責，以安非他命量微價高
    ，非有利得，被告實無可能甘冒重刑，鋌而走險出售予楊祥
    鑫，足認被告係以營利之意圖，販賣安非他命牟利至明。
  (十)綜上所述，被告之自白乃與事實相符，其上開7 次販賣第二
    級毒品安非他命之犯行，事證明確，應依法論科。
四、論罪科刑：
  (一)按毒品危害防制條例第4 條第2 項原規定「製造、運輸、販
    賣第二級毒品者，處無期徒刑或七年以上有期徒刑，得併科
    新臺幣七百萬元以下罰金。」，業於98年5 月20日修正公布
    為「製造、運輸、販賣第二級毒品者，處無期徒刑或7 年以
    上有期徒刑，得併科新臺幣1 千萬元以下罰金。」，本次公
    布之修正條文，立法者未另訂施行日期，因法規制定或前次
    修正基於特殊原因所特定之施行日期，並不適用於日後修正
    或再次修正之條文，而原毒品危害防制條例第36條所規定：
    「本條例自公布後6 個月施行」，核其所稱「本條例」係指
    92年7 月9 日修正公布之該條例，並非指上開98年5 月20日
    公布之部分修正條文，是98年5 月20日公布之毒品危害防制
    條例修正條文之生效日期，仍應回歸依中央法規標準法第13
    條對於法規生效施行日之規範，即自公布日起至第3 日之98
    年5 月22日發生效力。依此，本案被告上開7 次販賣第二級
    毒品犯行，即均應依修正後之毒品危害防治條例論處。
  (二)故核被告7 次販賣第二級毒品安非他命予楊祥鑫之行為，均
    係觸犯98年5 月22日修正後毒品危害防制條例第4 條第2 項
    之販賣第二級毒品罪；被告於各次犯行中，各次持有安非他
    命之低度行為，均應為販賣之高度行為所吸收，均不另論罪
    ；被告所犯7 次販賣第二級毒品犯行，犯罪時間互有差距，
    犯罪地點有時亦異，各次販賣第二級毒品安非他命之行為係
    屬可分，顯係各別起意，應分論併罰。
  (三)爰審酌被告正值青壯，不思以正當工作賺取錢財，竟以販賣
    毒品方式營利，販賣第二級毒品予楊祥鑫之次數，於本案經
    查獲者高達7 次，對楊祥鑫身心健康所生危害甚鉅，所為乃
    有不該，且初於警詢、偵查中仍否認犯罪，本不宜寬恕，惟
    念其於移審本院審理時立即坦承犯行，態度十分良好，且被
    告並無任何犯罪前科，有臺灣高等法院被告前案紀錄表在卷
    可稽，於97年12月15日遭原任職之五崧捷運股份有限公司資
    遣後，方從事本案販毒行為，有其提出之資遣通知書、離職
    證明書、桃竹苗區就業服務中心失業給付申請案件認定及再
    認定單、失業給付申請書暨給付收據在卷可稽，可見被告素
    行良好，本案係經濟能力不佳，一時失慮所為；又被告歷次
    販賣毒品之金額、數量均非鉅大，並非販賣毒品之上游大盤
    或中盤業者，及其教育程度為高中肄業（參見警詢筆錄），
    家中尚有年邁父母賴其照料（參見被告戶口名簿），各次販
    賣之金額輕微等一切情狀，分別量處如主文所示之刑；另斟
    酌被告僅係販賣毒品之下游，總計販賣毒品數量非鉅，總計
    賺取之利潤亦僅數仟元，犯罪情節非重，又本案7 次販賣對
    象均為楊祥鑫，危害社會程度亦輕，及罪刑相當等原則，從
    輕定其應執行刑。
  (四)扣案之行動電話SIM 卡1 枚，為被告所有（SIM 卡為申請電
    話者所有，電信公司不再收回，業經司法院刑事廳以97年5
    月6 日院台廳刑一字第0970009760號函轉各大電信公司函覆
    結果在案，並為公眾週知之事實），且係供被告販賣第二級
    毒品所用之物，均據被告於本院審理中自承在卷（審理卷頁
    48），應依同條例第19條第1 項前段宣告沒收；末按毒品危
    害防制條例第19條第1 項規定，犯販賣毒品罪者，其犯罪所
    得之財物均沒收之，係採義務沒收主義，故販賣毒品所得之
    對價，不問其中成本若干，利潤多少，均應全部諭知沒收，
    貫徹政府查禁煙毒之決心，以符立法本旨（最高法院91年度
    臺上字第2419號判決意旨參照），則被告販賣毒品所得財物
    ，因未扣案，依毒品防制條例第19條第1 項規定，爰於各該
    犯罪之主文項下諭知沒收，如全部或一部不能沒收時，以其
    財產抵償之。至於被告所有之販毒帳單1 紙，係被告毒品交
    易之證據，並非被告犯販賣毒品罪所用之物（最高法院84年
    度台覆字第189 號判決要旨參照），亦非屬被告犯罪所生或
    所得之物，爰不予宣告沒收。
五、移送併案部分，與本案係屬事實上之同一案件，此觀諸移送
    併辦意旨書自明，本院自得併與審理，併此敘明。
據上論斷，應依刑事訴訟法第299 條第1 項前段，修正後毒品危
害防制條例第4 條第2 項、第19條第1 項，刑法第11條、第51條
第5 款，判決如主文。
本案經檢察官黃秋婷到庭執行職務。
中    華    民    國    98    年    12    月    24    日
                  刑事第一庭  審判長法  官  陳健順
                                    法  官  王子謙
                                    法  官  蔡川富
以上正本證明與原本無異。
如不服本判決應於收受本判決後10日內向本院提出上訴書狀，上
訴書狀應敘述具體理由。上訴書狀未敘述上訴理由者，應於上訴
期間屆滿後20日內補提理由書狀於本院 (均須按他造當事人之人
數附繕本)「 切勿逕送上級法院」。
中    華    民    國    98    年    12    月    24    日
                                    書記官  朱苑禎
附錄：本案論罪科刑法條全文
修正後毒品危害防制條例第4 條第2 項：
製造、運輸、販賣第二級毒品者，處無期徒刑或7 年以上有期徒
刑，得併科新臺幣1千萬元以下罰金。
 附表：
┌──┬───────┬─────────────────────┐
│編號│  犯罪事實    │          宣    告    刑                  │
├──┼───────┼─────────────────────┤
│ 1  │犯罪事實一(一)│甲○○販賣第二級毒品，處有期徒刑柒年貳月，│
│    │              │扣案之行動電話SIM 卡壹枚沒收，販賣毒品所得│
│    │              │新臺幣參仟元沒收，如全部或一部不能沒收時，│
│    │              │以其財產抵償之。                          │
├──┼───────┼─────────────────────┤
│ 2  │犯罪事實一(二)│甲○○販賣第二級毒品，處有期徒刑柒年貳月，│
│    │              │扣案之行動電話SIM 卡壹枚沒收，販賣毒品所得│
│    │              │新臺幣參仟元沒收，如全部或一部不能沒收時，│
│    │              │以其財產抵償之。                          │
├──┼───────┼─────────────────────┤
│ 3  │犯罪事實一(三)│甲○○販賣第二級毒品，處有期徒刑柒年貳月，│
│    │              │扣案之行動電話SIM 卡壹枚沒收，販賣毒品所得│
│    │              │新臺幣參仟元沒收，如全部或一部不能沒收時，│
│    │              │以其財產抵償之。                          │
├──┼───────┼─────────────────────┤
│ 4  │犯罪事實一(四)│甲○○販賣第二級毒品，處有期徒刑柒年貳月，│
│    │              │扣案之行動電話SIM 卡壹枚沒收，販賣毒品所得│
│    │              │新臺幣參仟元沒收，如全部或一部不能沒收時，│
│    │              │以其財產抵償之。                          │
├──┼───────┼─────────────────────┤
│ 5  │犯罪事實一(五)│甲○○販賣第二級毒品，處有期徒刑柒年貳月，│
│    │              │扣案之行動電話SIM 卡壹枚沒收，販賣毒品所得│
│    │              │新臺幣參仟元沒收，如全部或一部不能沒收時，│
│    │              │以其財產抵償之。                          │
├──┼───────┼─────────────────────┤
│ 6  │犯罪事實一(六)│甲○○販賣第二級毒品，處有期徒刑柒年，扣案│
│    │              │之行動電話SIM 卡壹枚沒收，販賣毒品所得新臺│
│    │              │幣玖佰元沒收，如全部或一部不能沒收時，以其│
│    │              │財產抵償之。                              │
├──┼───────┼─────────────────────┤
│ 7  │犯罪事實一(七)│甲○○販賣第二級毒品，處有期徒刑柒年，扣案│
│    │              │之行動電話SIM 卡壹枚沒收，販賣毒品所得新臺│
│    │              │幣玖佰元沒收，如全部或一部不能沒收時，以其│
│    │              │財產抵償之。                              │
└──┴───────┴─────────────────────┘


司法院資訊處製作；財團法人民間司法改革基金會備份。
